臺灣高等法院臺中分院刑事判決　　　　　　　　　　九十一年度上訴字第二六七號
　　上　訴　人　丁○○
　　即　被　告
　　指定辯護人　本院公設辯護人　甲○○
右上訴人因偽造有價證券等案件，不服臺灣南投地方法院九十年度訴字第七六號中華
民國九十年十二月十八日第一審判決（起訴案號：臺灣南投地方法院檢察署九十年度
偵字第五０一號），提起上訴，本院判決如左：
      主  文
原判決關於偽造有價證券及定執行刑部分撤銷。
丁○○意圖供行使之用，而偽造有價證券，處有期徒刑壹年陸月。偽造之發票人戊○○、發票日八十九年三月二十一日、票號二三二０八九號、到期日八十九年九月三十
日、面額新台幣一百二十五萬元本票壹張及偽造之「戊○○」印章壹顆，均沒收。
其他上訴駁回。
本判決第二項所處之刑及上訴駁回部分所處之有期徒刑伍月，主刑部分應執行有期徒
刑壹年捌月。
      事  實
一、丁○○明知其自己已無支付能力，竟基於意圖為自己不法所有之概括犯意，連續
    於民國（下同）八十三年三月至四月間，在南投縣埔里鎮○○街七十五號即丙○○之住處，向丙○○佯稱要向其調現，並表示一個月後即可償還借款等情，而分
    別簽發發票人為丁○○、發票日八十三年三月五日、票號０五九一三七、面額新
    台幣（下同）二十萬元之本票一張及其他面額共一百零五萬元之本票三張（前後
    四張面額共一百二十五萬元）予丙○○以供擔保，致使丙○○不疑有詐，而陷於
    錯誤後，陸續交付金額共計一百二十五萬元之現金予丁○○，丁○○於詐得上開
    現款後，旋即於八十三年五月間逃逸無蹤。迨至八十九年三月二十一日，丙○○
    之夫謝錦慧在南投縣埔里鎮虎山加油站巧遇丁○○，經謝錦慧向丁○○催討上開
    債務後，丁○○竟另行起意，於八十九年三月二十四日，意圖供行使之用，未經
    其胞兄戊○○之授權或同意，先在南投縣埔里鎮之街上，利用不知情之成年刻印
    工人，偽刻戊○○之印章一顆（未扣案）後，擅自以戊○○之名義偽造一張發票
    日八十九年三月二十一日、票號二三二０八九號、到期日八十九年九月三十日、
    面額一百二十五萬元之本票，並蓋用上開偽造之印章及按其指印於該本票上完成
    偽造後，持至丙○○之前開住處交予丙○○，供清償其對丙○○上開債務之用，
    而行使之。嗣該張本票屆期，丁○○仍未依約清償，經丙○○向戊○○查詢後，
    始知上情。
二、案經丙○○訴請台灣南投地方法院檢察署檢察官偵查起訴。
      理  由
一、詐欺取財部分：引用原審判決書記載之證據（如附件）。
二、偽造有價證券部分：訊據上訴人即被告（以下簡稱為被告）丁○○坦承於前開時
    間有未經被害人戊○○之授權或同意而偽刻上開印章及偽造上開面額一百二十五
    萬元之本票等事實不諱（見本院卷第三十六頁及第五十九頁），惟以其係遭告訴
    人丙○○脅迫始偽造上開本票等語置辯。但查右開偽造本票之犯罪事實，迭據告
    訴人指訴綦詳，並有上開偽造之本票影本一份在卷可稽（見他案卷第二十一頁）
    。次查被告係未經被害人戊○○之授權或同意而擅自偽刻被害人戊○○之上開印
    章及偽造上開本票等情，亦據被害人戊○○到庭證述屬實（見他案卷第十六頁反
    面至第十七頁、本院卷第三十九頁）。第查告訴人及其夫謝錦慧從未自己或唆使
    他人脅迫被告偽造上開本票等情，亦據告訴人陳明在卷（見本院卷第六十頁）。
    再查被告於本院調查時雖辯稱：「因在八十九年十一月間告訴人找了四個年輕人
    去騷擾我，我會害怕，我被騷擾後的隔天我開那張本票」云云，惟同時亦供稱：
    「那四個年輕人問我如何還錢，並沒有說不還錢要怎麼樣，那四個人沒有要我開
    票，是隔天我自己到告訴人家去，告訴人要我開票的」等語（見本院卷第三十七
    頁），並不能證明其有被脅迫偽造上開本票之事。且上開本票係被告於八十九年
    三月二十一日，在南投縣埔里鎮虎山加油站巧遇告訴人之夫謝錦慧，經謝錦慧催
    討後，被告始於同年三月二十四日偽刻被害人戊○○之上開印章及偽造上開本票
    等情，亦據被告於原審調查時自白在卷（見原審卷第十四頁），與被告所指「告
    訴人於八十九年十一月間曾找四個年輕人去騷擾我」等情，時間相差有八月之久
    ，顯屬無涉。況苟被告係被脅迫始偽造上開本票，何以被告於偵查及原審審理時
    均未提及？參以被告於原審審理時亦坦承：「上開一百二十五萬元本票上之印章
    係我偽刻的，我因無力償還，才開我哥哥的本票給告訴人」等情（見原審卷第一
    百二十頁至第一百二十一頁），益證被告並非被脅迫始偽造上開本票。矧查被告
    於偽造上開本票後，立即持至告訴人之住處交予告訴人，供清償其積欠告訴人之
    債務，足見被告係意圖供行使之用而偽造上開本票甚明。綜上所述，足證被告上
    開所辯顯係飾卸之詞，不足採信，是罪證明確，其犯行堪以認定。又被告所指之
    上開四位年輕人並未脅迫被告偽造本票，已如前述，是本院向南投縣警察局埔里
    分局調取之被告八十九年十一月間之報案紀錄，迄至本院辯論終結時雖尚未函覆
    本院，但並不影響本件事實之認定，併此敘明。
三、核被告所為，係犯刑法第三百三十九條第一項之詐欺取財罪及同法第二百零一條
    第一項之偽造有價證券罪。其偽造被害人戊○○之印章後，進而偽造上開本票，
    該偽造印章係偽造有價證券之部分行為，其偽造上開本票後持以行使，行使之低
    度行為已為偽造之高度行為所吸收，均不另論罪。至其先後詐欺犯行，犯罪構成
    要件相同，顯係基於概括犯意反覆為之，為連續犯，應依法論以一罪並加重其刑
    。又被告利用不知情之成年刻印工人偽刻被害人戊○○之印章部分，為間接正犯
    。另其所犯之上開詐欺取財及偽造有價證券等二罪間，犯意個別、行為互異，應
    分論併罰。原審調查後就詐欺取財罪部分適用刑法五十六條、第三百三十九條第
    一項、罰金罰鍰提高標準條例第一條前段，並審酌被告係一時短於思慮，致罹刑
    章，惡性尚屬輕微及其犯罪之手段、犯後態度等一切情狀，量處被告有期徒刑五
    月，認事用法核無違誤，量刑亦妥適，被告上訴意旨否認有詐欺之犯意，並無理
    由，應予駁回。至偽造有價證券罪部分，原審予以論罪科刑，固非無見，惟查被
    告係利用不知情之成年刻印工人偽刻被害人戊○○之印章，已據被告直承在卷（
    見本院卷第三十六頁），原判決就此部分漏未論以間接正犯，已有未合。第查偽
    造之印章，不問屬於犯人與否，沒收之，刑法第二白十九條定有明文，是偽造之
    印章縱未搜獲，除能證明已滅失外，應依法宣告沒收，本件被告偽造之上開印章
    ，據被告於本院調查及審理時一再供稱：「搬家時我忘了放在哪裡」等語（見本
    院卷第三十七頁、第六十一頁），並不能證明已滅失，依上開說明，自應依法宣
    告沒收，始為適法，原判決認並無證據證明該印章仍然存在，而不予宣告沒收，
    亦有可議。被告此部分上訴意旨以其被脅迫始偽造上開本票為由，執以指摘原判
    決不當，雖無理由，但原判決既有上述可議之處，應由本院將原判決關於此部分
    及定執行刑部分予以撤銷改判。復查本件被告係因巧遇告訴人之夫謝錦慧後經催
    討債務，一時心急始觸犯本罪，且被害人戊○○係其胞兄，其犯後又坦承大部分
    犯行，而偽造有價證券罪之最輕本刑為三年以上有期徒刑之罪，情輕法重，其犯
    罪情狀在客觀上非無可憫恕之處，本院認如處法定低度刑期猶嫌過重，爰依刑法
    第五十九條之規定酌減其刑。茲審酌被告犯罪之動機、目的、手段、所生危害及
    犯後態度等一切情狀，量處如主文第二項所示之刑，以勵自新。又被告所偽造之
    上開本票一張應依刑法第二百零五條之規定宣告沒收，至其另偽造之上開印章一
    顆雖未扣案，但並不能證明已滅失，並依同法第二百十九條之規定宣告沒收。至
    上訴駁回部分及撤銷改判部分應合併定其應執行刑。
四、據上論結，應依刑事訴訟法第三百六十九條第一項前段、第三百六十四條、第二
    百九十九條第一項前段、第三百六十八條、刑法第二百零一條第一項、第五十九
    條、第二百零五條、第二百十九條、第五十一條第五款、罰金罰鍰提高標準條例
    第一條前段，判決如主文。
本案經檢察官乙○○到庭執行職務。
中      華      民      國      九十一   年       四      月    二十三  日
                                     臺灣高等法院臺中分院刑事第八庭
                                           審判長法官  羅  得  村
                                                 法  官  陳  毓  秀
                                                 法  官  劉  榮  服
右正本證明與原本無異。
除詐欺部分不得上訴外，餘得上訴。
如不服本判決應於收受送達後十日內向本院提出上訴書狀，其未敘述上訴之理由者並
得於提起上訴後十日內向本院補提理由書（均須按他造當事人之人數附繕本）。
                                                 書記官  陳  俞  豪
中      華      民      國      九十一   年       四      月    二十四  日
附錄論罪法條：
刑法第二百零一條
意圖供行使之用，而偽造、變造公債票、公司股票或其他有價證券者，處三年以上十
年以下有期徒刑，得併科三千元以下罰金。
行使偽造、變造之公債票、公司股票或其他有價證券，或意圖供行使之用，而收集或
交付於人者，處一年以上七年以下有期徒刑，得併科三千元以下罰金。
第三百三十九條
意圖為自己或第三人不法之所有，以詐術使人將本人或第三人之物交付者，處五年以
下有期徒刑、拘役或科或併科一千元以下罰金。
以前項方法得財產上不法之利益或使第三人得之者，亦同。
前二項之未遂犯罰之。
                                                           Ｒ
